臺灣桃園地方法院民事裁定
111年度監宣字第146號
聲  請  人  陳志明  

相  對  人  陳詩宸  

關  係  人  陳世貞  

上列聲請人對於相對人聲請監護宣告事件，本院裁定如下：
    主    文
宣告陳詩宸（男，民國00年00月00日生，身分證統一編號：Z000
000000號）為受監護宣告之人。
選定陳志明（男，民國00年0月00日生，身分證統一編號：Z0000
00000號）為受監護宣告之人陳詩宸之監護人。
指定陳世貞（女，民國00年00月00日生，身分證統一編號：Z000
000000號）為會同開具財產清冊之人。
聲請程序費用由受監護宣告之人陳詩宸負擔。
    理    由
一、按「對於因精神障礙或其他心智缺陷，致不能為意思表示或
    受意思表示，或不能辨識其意思表示之效果者，法院得因本
    人、配偶、四親等內之親屬、最近一年有同居事實之其他親
    屬、檢察官、主管機關或社會福利機構之聲請，為監護之宣
    告」、「受監護宣告之人應置監護人」、「法院為監護之宣
    告時，應依職權就配偶、四親等內之親屬、最近一年有同居
    事實之其他親屬、主管機關、社會福利機構或其他適當之人
    選定一人或數人為監護人，並同時指定會同開具財產清冊之
    人。法院為前項選定及指定前，得命主管機關或社會福利機
    構進行訪視，提出調查報告及建議。監護之聲請人或利害關
    係人亦得提出相關資料或證據，供法院斟酌」、「法院選定
    監護人時，應依受監護宣告之人之最佳利益，優先考量受監
    護宣告之人之意見，審酌一切情狀，並注意下列事項：一、
    受監護宣告之人之身心狀態與生活及財產狀況。二、受監護
    宣告之人與其配偶、子女或其他共同生活之人間之情感狀況
    。三、監護人之職業、經歷、意見及其與受監護宣告之人之
    利害關係。四、法人為監護人時，其事業之種類與內容，法
    人及其代表人與受監護宣告之人之利害關係」，民法第14條
    第1項、第1110條、第1111條、第1111條之1分別有明定。
二、聲請意旨略以：聲請人及關係人為相對人之父母。相對人因
    車禍昏迷，致不能為意思表示或受意思表示，或不能辨識其
    意思表示之效果。為此，爰依民法第14條第1項、第1110條
    及家事事件法第164條規定，聲請准予對相對人為監護宣告
    ，並指定聲請人為相對人之監護人，暨指定關係人為會同開
    具財產清冊之人。若認相對人尚未達可宣告監護之程度，則
    請依民法第14條第3項、第15條之1第1項及家事事件法第177
    條規定為輔助宣告等語。
三、經查，聲請人主張之上揭事實，業據提出戶籍謄本、親屬系
    統表、桃園醫院新屋分院診斷證明書等件為證，並經本院調
    閱相關戶籍資料附卷為憑。又經本院前往相對人所在處勘驗
    相對人之精神狀況，於鑑定人陳炯旭醫師面前點呼及詢問相
    對人年籍資料，相對人均無回應；聲請人在場表示，為替相
    對人辦理保險理賠以支應其生活所需，故為本件聲請等語（
    見本院卷第52頁及其背面）。而鑑定人陳炯旭醫師提出鑑定
    報告記載略以：「理學檢查：躺臥在床上。插有鼻胃管。氣
    切且仰賴呼吸器維持呼吸。大小便失禁需包尿布。眼睛可自
    發性睜開，瞳孔大小分別為5mm/5mm，光反射反應正常。四
    肢肌力減弱為1分，且呈現僵直狀態；主要關節深部肌腱反
    射異常增強為3價。精神狀態檢查：外觀顯病態樣。注意力
    無法集中。態度無法配合。無明顯情緒反應。無法言語。無
    法有自主動作。無法以言語、文字、動作等與之溝通。無法
    完成簡易智能測驗。日常生活自理能力：仰賴呼吸器經由氣
    切維持呼吸，經由鼻胃管灌食。大小便失禁，需包尿布。洗
    澡、更衣、清潔等需人完全協助。目前無生活自理之能力。
    經濟活動能力：無經濟活動之能力。社會性活動能力：無社
    會性活動之能力。交通事務能力：無交通事務之能力。健康
    照顧能力：無健康照顧之能力」、「鑑定結果：陳員為歸類
    於他處其他疾病所致之失智症、外傷性腦出血之個案。目前
    無生活自理能力，無經濟活動能力，無社會性活動能力，無
    交通事務能力，無健康照顧能力，故謂因精神障礙或其他心
    智欠缺，致不能為意思表示或受意思表示，或辨識其意識表
    示之效果。陳員車禍腦傷至鑑定日已逾10個月，認知功能未
    見明顯改善，未來應無大幅改善之可能」，有陳炯旭診所於
    民國111年7月21日以旭字第0000000-0號函所附之精神鑑定
    報告書在卷可稽（見本院卷第56頁及其背面）。審酌相對人
    因腦部損傷，已致不能為意思表示或受意思表示或不能辨識
    其意思表示之效果，聲請人為相對人四親等內之親屬，其向
    本院聲請對相對人為監護宣告，核無不合，應予准許。
四、次查，就本件適宜由何人擔任監護人及會同開具財產清冊之
    冊之人部分：
    ㈠經本院囑請桃園市社會工作師公會對兩造及關係人進行訪
      視，該公會於111年4月12日以桃林字第111283號函檢附監
      護（輔助）宣告調查訪視報告記載略以：「
　　1.需求評估：⑴相對人現於衛生福利部桃園醫院新屋分院慢
      性呼吸照護病房住院治療，因新冠肺炎疫情限制，醫院均
      禁止親友及訪客探視，也無法使用視訊進行訪視，故訪員
      無實際訪視相對人，有關相對人之實際身心狀況與受照顧
      情形，建請參酌後續醫療鑑定報告。⑵關係人表示，為代
      替相對人提出訴訟及使用相對人名下存款支付相對人所有
      開銷等事宜，而提出本案之聲請。
　　2.建議：本案之聲請人陳志明先生為相對人父親，關係人陳
      世貞女士為相對人母親。相對人目前於衛生福利部桃園醫
      院新屋分院慢性呼吸照護病房住院治療，目前由醫院工作
      人員照護相對人的日常生活起居、管路維護與更換及服藥
      ，聲請人可主責處理相對人事務，關係人則願意協助聲請
      人處理相對人事務及不定期送相對人物品到醫院，而相對
      人所有開銷費用則使用聲請人及關係人的工作收入一起支
      付之。訪視現場，相對人姊姊陳思妤女士口頭表示已知悉
      及同意本案之聲請，而相對人哥哥陳詩凱先生、相對人大
      嫂朱宛珍女士、相對人姊夫劉子華先生及相對人阿姨陳品
      錚女士皆有簽名以表示同意本案之聲請。經訪視，聲請人
      陳志明先生具擔任本案監護(輔助)人意願，關係人陳世貞
      女士具擔任本案會同開具財產清冊之人意願。綜合評估，
      聲請人及關係人的陳述，未見明顯不適任之消極原因，惟
      因新冠肺炎疫情限制，相對人住院治療之醫院無法接受人
      員之探訪，故訪員未能實際訪視相對人，故有關相對人的
      身心及受照顧狀況，建請鈞院詳參本案醫療鑑定報告，並
      以相對人最佳利益為考量，參酌相關事證後予以綜合裁量
      之」等語，有該調查訪視報告附卷供參（見本院卷第49頁
      及其背面）。
　　㈡聲請人、關係人均分別出具同意書，並於本院訊問時表示
      同意分別擔任相對人之監護人及會同開具財產清冊之人（
      見本院卷第3、53頁），相對人之手足陳詩凱亦出具同意
      書同意本件聲請（見本院卷第3頁），另名手足陳思妤經
      本院函詢意見後，迄無回應（見本院卷第20、30頁）。
　　㈢綜合上情，審酌聲請人為相對人之父，可主責處理相對人
      事務，又無不適或不宜擔任監護人之積極、消極原因，且
      具擔任監護人之意願，應可提供相對人良好之生活照顧與
      保護，並能擔負相對人之監護人職務，且其他家屬就此無
      反對意見，如由聲請人擔任相對人之監護人，應能符合相
      對人之最佳利益，爰依上揭法條規定，選定聲請人擔任相
      對人之監護人。另就指定會同開具財產清冊之人部分，考
      量關係人為相對人之母，誼屬至親，協助聲請人處理相對
      人事務，對相對人有相當程度之關心，且有意願擔任會同
      開具財產之人，復無不適任之原因，由其會同開具財產清
      冊，衡情當可善盡監督相對人財產狀況之責，並得保障相
      對人之財產受到妥適處理，且相對人之其餘家屬就此亦未
      表反對，是由關係人擔任會同開具財產清冊之人應屬適當
      ，爰依前揭規定，指定關係人為本件會同開具財產清冊之
      人。
五、又經本院選定之監護人，應依民法第1112條規定，負責護養
    療治相對人之身體及妥善為財產管理之職務；且依民法第11
    13條準用同法第1099條、第1099條之1規定，監護開始時，
    監護人對於受監護人之財產，應會同關係人於2個月內開具
    財產清冊，並陳報法院；於財產清冊開具完成並陳報法院前
    ，監護人對於受監護人之財產，僅得為管理上必要之行為，
    附此敘明。
六、依家事事件法第168條第1項、第164條第2項，裁定如主文。
中　　華　　民　　國　　111 　年　　7 　　月　　27　　日
                    家事法庭    法　官　羅詩蘋
上列正本證明與原本無異。
如對本裁定抗告須於裁定送達後10日內向本院提出抗告狀，並繳
納抗告裁判費新臺幣1,000 元。
中　　華　　民　　國　　111 　年　　7 　　月　　27  　日
                                書記官　古罄瑄